【裁判字號】    97,易,4626
【裁判日期】    971218
【裁判案由】    詐欺等
【裁判全文】
臺灣臺中地方法院刑事判決              97年度易字第4626號
公  訴  人  臺灣臺中地方法院檢察署檢察官
被      告  乙○○
被      告  丙○○
                    （現另案於臺灣高雄看守所羈押中）
上列被告因詐欺等案件，經檢察官提起公訴（97年度偵字第1295
6號），被告於準備程序中就被訴事實為有罪之陳述，經告以簡
式審判之旨，並聽取意見後，本院合議庭裁定由受命法官獨任進
行簡式審判程序，判決如下：
    主    文
乙○○共同意圖為自己不法之所有，以詐術使人將本人之物交付
，未遂，累犯，處有期徒刑壹年月。扣案之偽造「臺灣臺中地
方法院檢察署監管科書記官王文祥」識別證壹張、Nokia廠牌（
含門號0000000000號SIM卡壹張）手機壹支、Nokia廠
牌（含門號0000000000號SIM卡壹張）手機壹支，均
沒收。
丙○○共同意圖為自己不法之所有，以詐術使人將本人之物交付
，未遂，處有期徒刑壹年貳月。扣案之偽造「臺灣臺中地方法院
檢察署監管科書記官王文祥」識別證壹張、Nokia廠牌（含門號
0000000000號SIM卡壹張）手機壹支、Nokia廠牌（含
門號0000000000號SIM卡壹張）手機壹支，均沒收。
    犯 罪 事 實
一、乙○○前於民國88年間，因贓物案件，經臺灣新竹地方法院
    （下稱新竹地院）以88年度易字第5號判處有期徒刑5月確定
    嗣經減為有期徒刑2月又15日；復於89年間，因搶奪、竊盜
    及贓物案件，經新竹地院以89年度訴字第93號判處有期徒刑
    10月、1年、4月，應執行有期徒刑1年10月確定，嗣經分別
    減為有期徒刑5月、6月、2月；復因強盜案件，經新竹地院
    以90年度訴字第131號判處有期徒刑5年1月確定；復於90年
    間，因施用第一、二級毒品案件，經新竹地院以90年度訴字
    第393號分別判處有期徒刑7月、4月，應執行有期徒刑10月
    確定，嗣經減為有期徒刑3月又15日、2月；上開案件於減刑
    後經定應執行刑為有期徒刑6年8月，於95年8月24日縮短刑
    期假釋出監，於96年12月26日期滿假釋未經撤銷，視為執行
    完畢。
二、乙○○與丙○○及綽號「小林」、「小陳」之真實年籍姓名
    不詳成年男子，共同基於意圖為自己不法所有、冒充公務員
    行使其職務及行使偽造特種文書之犯意聯絡，先由「小林」
    、「小陳」等詐欺集團成員，於97年5月28日上午12時25分
    許，自稱是檢察官打電話給甲○○，並向其詐稱：甲○○疑
    似帳戶遭詐欺集團冒用，請先領取新臺幣（下同）133萬元
    ，並拿至臺中縣豐原市○○街68巷口，交付予其所派出之書
    記官，書記官收款後，將簽發收據予甲○○等語，甲○○因
    而陷於錯誤，遂於97年5月28日16時許，前往臺中縣豐原市
    ○○街82號前，再由丙○○在現場把風並監視甲○○動向，
    並由乙○○向甲○○出示詐欺集團成員所偽造之「臺灣臺中
    地方法院檢察官監管科書記官王文祥」識別證並貼有乙○○
    照片（下稱上開識別證）1張，向甲○○冒稱其為書記官而
    行使之，欲向甲○○收取上開款項時，適警方當場逮捕乙○○、丙○○，始未得手而未遂，並當場自乙○○處扣得上開
    識別證1張及Nokia廠牌（含門號0000000000號SIM卡1張）手
    機1支、自丙○○處扣得Nokia廠牌（含門號0000000000號SI
    M卡1張）手機1支、VK廠牌（含門號0000000000號SIM卡1張
    ）手機1支、3G NET廠牌（含門號0000000000號SIM卡1張）
    手機1支。
三、案經甲○○訴由臺中縣警察局豐原分局報告臺中地方法院檢
    察署檢察官偵查起訴。
    理    由
一、上開犯罪事實，業據被告乙○○、丙○○於警、偵訊及本院
    審理時均坦承不諱，核與告訴人甲○○於警詢中指述、及被
    告乙○○、丙○○於偵查中分別以證人身分之結證相符，並
    有臺中縣警察局豐原分局豐原派出所員警職務報告、扣案之
    上開識別證1張及Nokia廠牌（含門號0000000000號SIM卡1張
    ）手機1支、Nokia廠牌（含門號0000000000號SIM卡1張）手
    機1支、查獲現場照片及手機發、受話一覽表在卷可資佐證
    ，核被告乙○○、丙○○之自白核與事實相符，堪認為真。
    本件事證明確，被告2人犯行均洵堪認定，應依法論科。
二、查地方法院檢察署書記官之識別證，旨在證明持用人係服務
    於該機關，核屬刑法第212條規定特種文書中之服務證書，
    是本件被告偽造上開識別證之犯行，自屬偽造刑法第212條
    規定之特種文書。核被告2人所為，均係犯刑法第339條第3
    項、第1項之詐欺取財未遂、第158條第1項冒充公務員行使
    職權、第216條、第212條之行使偽造特種文書等罪。又被告
    偽造特種文書之低度行為為行使之高度行為所吸收，不另論
    罪。復按凡以自己犯罪之意思而參與犯罪，無論其所參與者
    是否犯罪構成要件之行為，皆為正犯，其以幫助他人犯罪之
    意思而參與犯罪，其所參與者，苟係犯罪構成要件之行為，
    亦為正犯；又共同實施犯罪行為之人，在合同意思範圍以內
    ，各自分擔犯罪行為之一部，相互利用他人之行為，以達其
    犯罪之目的者，即應對於全部所發生之結果，共同負責，最
    高法院25年上字第2253號判例、28年上字第3110號判例可資
    參照。被告2人及「小陳」「小林」就上開詐欺取財未遂、
    冒充公務員行使職權及行使偽造特種文書罪之犯行，均有犯
    意聯絡及行為分擔，均為共同正犯。被告所犯上開詐欺取財
    、冒充公務員行使職權罪及行使特種文書罪之犯行，係以一
    行為觸犯數罪名，為想像競合犯，應依刑法第55條之規定，
    從一重之詐欺取財未遂罪論處。又被告2人雖已著手實施詐
    欺取財行為，惟因被害人甲○○並未因而交付133萬元，為
    未遂，依刑法第25條第2項之規定，減輕其刑。被告乙○○
    前於88年間，因贓物案件，經新竹地院以88年度易字第5號
    判處有期徒刑5月確定嗣經減為有期徒刑2月又15日；復於89
    年間，因搶奪、竊盜及贓物案件，經新竹地院以89年度訴字
    第93號判處有期徒刑10月、1年、4月，應執行有期徒刑1年
    10月確定，嗣經分別減為有期徒刑5月、6月、2月；復因強
    盜案件，經新竹地院以90年度訴字第131號判處有期徒刑5年
    1月確定；復於90年間，因施用第一、二級毒品案件，經新
    竹地院以90年度訴字第393號分別判處有期徒刑7月、4月，
    應執行有期徒刑10月確定，嗣經減為有期徒刑3月又15日、2
    月；上開案件於減刑後經定應執行刑為有期徒刑6年8月，於
    95年8月24日縮短刑期假釋出監，於96年12月26日期滿假釋
    未經撤銷，視為執行完畢之事實，有臺灣高等法院被告前案
    紀錄表在卷足參，其前受有期徒刑之執行完畢後，5年以內
    故意再犯本件有期徒刑以上之罪，為累犯，應依刑法第47條
    第1項之規定，加重其刑。爰審酌爰審酌被告乙○○、丙○○正值青壯，智力與精神狀況正常，詎不思奮發進取，明知
    詐騙集團犯案猖獗，竟冒用法院檢察署等機關名義，實施詐
    騙行為，影響經濟秩序及社會治安，破壞民眾對於公務機關
    之信任，且詐騙金額甚鉅，已對民眾造成嚴重損害，並斟酌
    其等素行、生活狀況、犯罪動機、手段，及各人之分工情形
    ，及其等犯罪後之態度等一切情狀，分別量處如主文所示之
    刑。另扣案偽造之臺灣臺中地方法院檢察署監管科書記官王
    文祥識別證1張、Nokia廠牌（含門號0000000000號SIM卡1張
    ）手機1支、Nokia廠牌（含門號0000000000號SIM卡1張）手
    機1支、係被告等人所有供本件犯罪所有之用，業據被告乙○○、丙○○供承在卷，依刑法第38條第1項第2款之規定，
    併予宣告沒收。另扣案之VK廠牌（含門號0000000000號SIM
    卡1張）手機1支、3G NET廠牌（含門號0000000000號SIM卡1
    張）手機1支，雖係被告丙○○所有，惟其否認係供本案犯
    罪所用，復無其他積極證據足證該2支手機係供犯本案之用
    ，爰不另為沒收之宣告，附此說明。
三、據上論斷，依刑事訴訟法第273條之1第1項、第299條第1項
    前段，刑法第339條第3項、第1項、第216條、第212條、第
    158條、第55條、第25條第2項、第47條第1項、第38條第1項
    第2款，判決如主文。
中    華    民    國    97    年    12    月    18    日
                  刑事第十四庭  法  官  李慧瑜
以上正本證明與原本無異。
如不服本判決應於收受判決後10日內向本院提出上訴書狀，並應
敘述具體理由；其未敘述上訴理由者，應於上訴期間屆滿後20日
內向本院補提理由書（均須按他造當事人之人數附繕本）「切勿
逕送上級法院」。
                                書記官  陳青瑜
中    華    民    國    97    年    12    月    18    日
附錄論罪科刑法條
中華民國刑法第339條
意圖為自己或第三人不法之所有，以詐術使人將本人或第三人之
物交付者，處5年以下有期徒刑、拘役或科或併科1千元以下罰金
。
以前項方法得財產上不法之利益或使第三人得之者，亦同。
前二項之未遂犯罰之。
中華民國刑法第212條
偽造、變造護照、旅券、免許證、特許證及關於品行、能力服務
或其他相類之證書、介紹書，足以生損害於公眾或他人者，處1
年以下有期徒刑、拘役或3百元以下罰金。
中華民國刑法第216條
行使第210條至第215條之文書者，依偽造、變造文書或登載不實
事項或使登載不實事項之規定處斷。
中華民國刑法第158條
冒充公務員而行使其職權者，處3年以下有期徒刑、拘役或5百元
以下罰金。
冒充外國公務員而行使其職權者，亦同。


司法院資訊處製作；財團法人民間司法改革基金會備份。
